【裁判字號】    95,台上,4602
【裁判日期】    950818
【裁判案由】    準強盜
【裁判全文】
最高法院刑事判決            九十五年度台上字第四六０二號
    上  訴  人  甲○○
                        50號.
                        （另案在台灣高雄第二監獄執行中）
上列上訴人因準強盜案件，不服台灣高等法院高雄分院中華民國
九十五年五月三十日第二審判決（九十五年度上訴字第六四０號
，起訴案號：台灣高雄地方法院檢察署九十四年度偵字第二八四
０七號），提起上訴，本院判決如下：
    主  文
上訴駁回。
    理  由
按刑事訴訟法第三百七十七條規定：上訴於第三審法院，非以判
決違背法令為理由，不得為之。是提起第三審上訴，應以原判決
違背法令為理由，係屬法定要件。且必須依據卷內資料為具體之
指摘，並足據以辨認原判決已具備違背法令之形式，始屬相當。
本件原判決依憑上訴人甲○○自白有竊盜之犯行，核與證人即被
害人陳美蘭於第一審及原審證述遭竊之情節大致相符，復有贓物
認領保管單一紙（上載扣得陳美蘭失竊之物品為新台幣（下同）
一百元紙鈔六張及五十元硬幣十一枚，共計一千一百五十元）、
現場照片四幀在卷可資佐證，上訴人此部分犯行明確。被害人陳
美蘭發現遭竊追出後，拉住上訴人要求還錢，上訴人並沒還，被
害人乃自上訴人手上搶回一節，已據證人陳美蘭於偵查中到庭結
證屬實，已難認上訴人有主動還錢之事。又被害人於民國九十四
年十二月七日即案發當日確實受有「左胸挫傷」、「右膝挫擦傷
二處（各約一公分〤０‧三公分）」之傷害，此有高雄市立小港
醫院診斷證明書一紙附卷可憑。再被害人之上開傷勢係因上訴人
竊取現金之後，隨即衝到機車旁邊，被害人跟著跑到上訴人機車
旁邊，要求上訴人返還，但上訴人不還，並騎在機車上發動機車
，被害人即一手拉著上訴人的右手，一手拉著上訴人右側的後照
鏡，上訴人即騎車向前走，被害人就被拖著走，直到約有法庭對
角線距離的檳榔攤旁邊巷子口，其間上訴人的速度雖然不快，但
因被害人在拖行當中膝蓋不知拉扯或刮到何物因此裂開而受傷，
直至巷子口時有位騎機車的男子路過下車幫忙抓住上訴人機車尾
端，但上訴人還是要跑，該男子便將上訴人機車鑰匙拔下來，上
訴人便再掉頭轉向執意要跑，被害人即再抓住上訴人左邊的手，
此時再有二位卡車司機路過下車將上訴人按住，上訴人機車也倒
下來，被害人也倒在機車上導致左胸受傷等情，業據證人陳美蘭
在第一審審理時到庭結證甚詳。又案發後到場處理之警員高吉正
、趙烽傑於檢察官偵查中亦均到庭作證，證人高吉正證稱：「（
你看到被害人時她何處受傷？）我看到被害人時她是蹲著，我覺
得她腹部可能有受傷，後來仔細看發現她膝蓋有受傷」；證人趙
烽傑證稱：「到場時涉嫌人（即上訴人）已經被其他人抓住，高
吉正警員就下車詢問情況，我負責幫忙看住嫌疑人，被害人有給
我們看傷勢，是在膝蓋的上方有刮擦痕」等語，足認被害人於阻
止上訴人逃離現場之過程中確受有上開膝部之傷害。再上訴人對
於其在離開現場之過程中，遭被害人持續拉扯阻止其離開，後來
其與被害人均跌倒之事實，均未爭執，其於原審審理中亦坦承被
害人所受上開傷害，係機車拉扯時所造成之傷害等語在卷。足見
，被害人係因為阻止上訴人騎乘機車逃離現場，故緊拉上訴人右
手及機車右側後照鏡，但上訴人執意離開，猶不顧被害人緊拉不
放，而緩慢騎車向前，因此致被害人遭上訴人騎乘之機車拖行，
並在拖行之過程中致被害人受有「右膝挫擦傷二處（各約一公分
〤０‧三公分）」之傷害已明（至被害人所受之「左胸挫傷」，
係因上訴人為路人壓制而與機車一同摔倒，被害人亦因而摔倒撞
擊機車所致，與上訴人騎車拖行無關）。因而撤銷第一審科刑判
決，改判論處上訴人犯準強盜（累犯）罪刑，已詳敘其所憑之證
據及認定之理由。對於上訴人所辯：伊竊得金錢被發現後，為被
害人擋住去路，伊就把錢還給被害人，被害人堅持報警，伊要騎
車離開，才發生拉扯，被害人才受傷的，伊未施暴，無強盜行為
云云，何以不足採信，亦已依據卷內資料詳予指駁、說明。從形
式上觀察，並無違背法令之情形存在。次查犯罪事實之認定及證
據之取捨，乃事實審法院之職權，且法院憑以認定犯罪事實之證
據，並不以直接證據為限，即綜合各種證據，本於推理作用，為
其認定犯罪事實之基礎，如不違背經驗法則與論理法則，即不得
指為違法，而據為上訴第三審之理由。原判決綜合各種證據，認
定上訴人有上揭犯行，究竟違背如何之經驗法則或論理法則，上
訴意旨，並未具體指明，徒憑己見，就原判決已說明之事項或屬
原審採證認事職權之適法行使，任意指摘有理由不備、矛盾，適
用法則不當之違法，且仍為單純事實之爭執，難謂為適法之第三
審上訴理由。次查原判決已就刑法第三百二十九條之準強盜罪，
係以竊盜或搶奪，因防護贓物、脫免逮捕或湮滅罪證，而當場施
以強暴脅迫者為構成要件。所謂強暴，指直接或間接對於人之身
體施以暴力，壓制被害人之抗拒或使被害人處於不能抗拒之狀態
即為已足。上訴人於其手部及機車後照鏡為被害人拉住，阻止其
離去並要求還錢時，拒不還錢，且明知發動機車前行，雖速度不
快，惟於機車前駛當中，被害人會因重心不穩導致身體受傷，仍
繼續向前行駛至數公尺遠之巷口，致被害人因此受有上揭膝部傷
害，而於見義勇為之不知名男子加入阻擋，並拔下機車鑰匙後，
仍要逃跑，終為加入之二位貨車司機壓制，始為警查獲等情，已
據證人陳美蘭結證屬實。上訴人明知被害人已拉住機車，仍予駕
車拖行數公尺，致被害人身體受傷，顯非僅為強力排除猛拖之被
動行為，而屬當場實施強暴之行為無訛。又上訴人既拒不交出所
竊得金錢，於遭人阻擋時又急欲逃離現場，其顯有防護贓物及脫
免逮捕之意思甚明。上訴人確有竊取他人金錢，因防護贓物及脫
免逮捕，當場施以強暴之犯行無疑，於理由內詳加論述說明，並
無違法之處。雖原判決贅載準強盜罪之要件「不必被告有積極之
故意暴行」等文字，但與判決結果不生影響，尚不得執為上訴第
三審之適法理由。又量刑之輕重，原屬審判上之職權，且原判決
已說明其審酌量刑之情形，而在法定刑度內量處其刑。原審就刑
罰裁量職權之行使，既未逾越法律所規定之範圍，亦無濫用權限
之情形，殊不能任意指摘原審量刑過重，而執為第三審上訴之理
由。揆之首揭說明，其上訴違背法律上之程式，應予駁回。
據上論結，應依刑事訴訟法第三百九十五條前段，判決如主文。
中    華    民    國  九十五  年    八    月   十八   日
                      最高法院刑事第十庭
                          審判長法官  洪  清  江
                                法官  石  木  欽
                                法官  李  伯  道
                                法官  林  勤  純
                                法官  陳  晴  教
      本件正本證明與原本無異
                                      書  記  官
中    華    民    國  九十五  年    八    月  二十五  日
                                                      J


司法院資訊處製作；財團法人民間司法改革基金會備份。
